【裁判字號】    99,簡上,553
【裁判日期】    990824
【裁判案由】    違反台灣地區與大陸地區人民關係條例
【裁判全文】
臺灣臺中地方法院刑事判決             99年度簡上字第553號
上  訴  人  臺灣臺中地方法院檢察署檢察官
被      告  丙○○
上列被告因違反臺灣地區與大陸地區人民關係條例案件，上訴人
不服本院中華民國99年4 月30日99年度簡字第257 號第一審刑事
簡易判決(起訴案號：臺灣臺中地方法院檢察署98年度偵字第25
919號，後經本院裁定以簡易判決處刑），提起上訴，本院管轄
第二審之合議庭判決如下：
    主    文
上訴駁回。
    犯罪事實及理由
一、本案經本院審理結果，認第一審簡易判決認事用法及量刑均
    無不當，應予維持，並引用第一審判決書（如附件）有關於
    被告丙○○記載之犯罪事實、證據及理由。
二、上訴人即臺灣臺中地方法院檢察署檢察官上訴意旨略以：茲
    據告訴人具狀聲請檢察官上訴略以：「告訴人之女經被告安
    排前往大陸地區就讀，然卻無大陸學籍，而要求告訴人之女
    離校回臺，並非自行退學，原審不查，竟採納被告庭呈之大
    陸地區中南大學之函文，而罔顧告訴人之女到庭證述之證言
    ，與我國刑事訴訟採證方法相違背。且被告雖曾與告訴人達
    成和解，然卻拒絕賠償任何金額，甚而向告訴人之友人惡意
    放話，僅於訴訟中承認犯罪，卻不向告訴人承認錯誤，顯然
    其犯後態度極差，僅為騙取法院不嚴懲之判決，告訴人就原
    審判決難以甘服」等語。被告犯後態度不佳因之請求檢察官
    上訴，經核法院量刑尚有未洽，爰依法提起上訴等語。
三、查被告丙○○與共同被告李光凱（於原審因疾病不能到庭停
    止審判中）未經許可，而為大陸地區之教育機構在臺灣地區
    辦理招生事宜或從事居間介紹之行為。核被告丙○○所為，
    係共同違反臺灣地區與大陸地區人民關係條例第二十三條之
    規定，係犯第八十二條之罪。上訴人雖以上情提起上訴，惟
    查：
  (一)按證據之取捨，屬於事實審法院之職權，故事實審依客觀標
    準認某項證據無審酌之必要而不予審酌者，倘不違反經驗法
    則，尚難指為違法（最高法院四十六年台上字第五二九號判
    例意旨參照）。上訴人前開上訴意旨以告訴人乙○○之女張
    藝曦經被告安排前往大陸地區就讀，然卻無大陸學籍，而要
    求張藝曦離校回臺，並非自行退學，原審不查  ，竟採納被
    告庭呈之大陸地區中南大學之函文，而罔顧告訴人之女到庭
    證述之證言，認原審採證認事與我國刑事訴訟採證方法相違
    背而有所不當云云。惟查本案原審以被告丙○○於偵查及準
    備程序中之自白、證人乙○○於偵查中之證述、龍仕公司之
    廣告資料三份、升學輔導合約書一份、張藝曦之中南大學港
    澳臺學生報到須知一份、教育部九十八年七月七日臺高（二
    ）字第○九八○一一五四八七號函文一份、經濟部中部辦公
    室九十八年七月一日經中三字第○九八三四七九七五六○號
    函暨檢送之龍仕公司歷次變更登記資料及被告丙○○名片各
    一份、臺灣臺中地方法院檢察署檢察官以九十七年度偵字第
    一一五八三號為不起訴處分一份等證據，認定被告丙○○未
    經許可，而為大陸地區之教育機構在臺灣地區從事居間介紹
    行為之事實。告訴人乙○○以告訴人身分指訴被告丙○○詐
    欺一案，業經臺灣臺中地方法院檢察署檢察官以九十七年度
    偵字第一一五八三號為不起訴處分，此有該署檢察官不起訴
    處分書一份在卷足憑。而上訴意旨所謂被告庭呈之大陸地區
    中南大學函文一份，係用以證明張藝曦未能繼續於中南大學
    就學之原因為何，此與本件被告究竟有無未經許可，而為大
    陸地區之教育機構在臺灣地區從事居間介紹之行為並無直接
    關連性，要與本件原審所認定之犯罪事實無涉，揆諸前開判
    例要旨及說明，自無就此無關聯性之證據加以審酌之必要。
    又原審用以認定本件被告違反臺灣地區與大陸地區人民關係
    條例第二十三條等事實所用之證據已如前述，其中並無「大
    陸地區中南大學函文」一項，原審判決亦無如上訴意旨所指
    「原審不查，竟採納被告庭呈之大陸地區中南大學之函文，
    而罔顧告訴人之女到庭證述之證言」之情形可言，前開上訴
    意旨認原審採證認事與我國刑事訴訟採證方法相違背而有所
    不當，洵無可採。
  (二)復按刑罰之量定，固屬法院自由裁量之職權行使，但仍應審
    酌法第五十七條所列各款事由及一切情狀，為酌量輕重之標
    準，並非漫無限制；量刑輕重係屬事實審法院得依職權自由
    裁量之事項，苟已斟酌刑法第五十七條各款所列情狀而未逾
    越法定刑度，不得遽指為違法；且在同一犯罪事實與情節，
    如別無其他加重或減輕之原因，下級審量定之刑，亦無過重
    或失輕之不當情形，則上級審法院對下級審法院之職權行使
    ，原則上應予尊重（最高法院七十二年臺上字第六六九六號
    、七十五年臺上字第七○三三號判例及八十五年度臺上字第
    二四四六號判決意旨參照）。次按臺灣地區與大陸地區人民
    關係條例第八十二條之法定刑度為「一年以下有期徒刑、拘
    役或科或併科新臺幣一百萬元以下罰金」，則原審依前開規
    定，以被告未經許可而為大陸地區之教育機構在臺灣地區從
    事居間介紹之行為，判處被告拘役四十日，上訴人前開上訴
    意旨雖以被告雖曾與告訴人達成和解，然卻拒絕賠償任何金
    額，甚而向告訴人之友人惡意放話，僅於訴訟中承認犯罪，
    卻不向告訴人承認錯誤，顯然其犯後態度極差，認原審量刑
    顯非妥適云云，並提出本院九十七年九月十八日九十七年度
    中調字第一二七八號調解程序筆錄影本一份為憑。惟告訴人
    乙○○於偵查中陳稱：「我希望他們能賠償我二十二萬五千
    元，但是他半錢都沒有給，還在外面放話說我沒有能力告他
    ，如果要現在要談和解我要求四十五萬全額。」等語（九十
    八年十月十六日訊問筆錄，見臺灣臺中地方法院檢察署九十
    八年度他字第一七二○號卷第一一四頁）。足認上訴人前開
    所指被告調解後仍拒不履行賠償之犯後態度等情狀，並非原
    審判決後之新事實。而原審就其刑之量定已審酌「被告罔顧
    法令，為圖私利而觸法，及其素行，犯後態度，所得利益及
    其他一切情狀，量處被告拘役四十日之刑，並斟酌本件犯罪
    情節、被告之經濟狀況及智識程度等情，諭知以一千元折算
    一日之易科罰金折算標準。」顯已就被告之犯後態度、前科
    素行均加以考量，原審量刑所憑之基礎事實既無變動，即難
    謂原審之量刑有何不當，上訴人指摘本案量刑過輕，尚非有
    理由。
四、查原審以被告罪證明確，判處被告拘役四十日，如易科罰金
    ，以新臺幣一千元折算一日，核其認事用法及量刑，均無違
    法及不當之處，自應予維持。基此，本院認原審之認事用法
    ，並無不合，量刑亦屬妥適，上訴人以原審採證認事有所不
    當及被告犯後態度不佳，認原審判決、量刑有所不當，請求
    撤銷改判云云，並無足採，其上訴為無理由，自應予駁回。
    又被告與告訴人就民事部分前於本院調解成立，自其因而產
    生與民事確定判決同一效力（民事訴訟法第四百十六條、第
    三百八十條參照）之結果言，告訴人勿庸另對被告提起民事
    訴訟而為請求，顯已節省告訴人於民事訴訟過程中可能耗費
    之勞力、時間乃至費用。至被告與告訴人前揭調解成立並原
    審判決後，被告嗣未依調解條件履行乙節，核屬將來民事強
    制執行問題，併此敘明。
據上論斷，應依刑事訴訟法第四百五十五條之一第一項、第三項
、第三百七十三條、第三百六十四條、第三百六十八條，判決如
主文。
本案經檢察官甲○○到庭執行職務
中    華    民    國    99    年    8     月    24    日
                  刑事第七庭  審判長法  官  王邁揚
                                    法  官  黃賢婷
                                    法  官  陳  葳
以上正本證明與原本無異。
不得上訴。
                                    書記官  張雅如
中    華    民    國    99    年    8     月    24    日

司法院資訊處製作；財團法人民間司法改革基金會備份。
